【裁判字號】    98,易,568
【裁判日期】    990223
【裁判案由】    詐欺
【裁判全文】
臺灣宜蘭地方法院刑事判決               98年度易字第568號
公  訴  人  臺灣宜蘭地方法院檢察署檢察官
被      告  乙○○
上列被告因詐欺案件，經檢察官提起公訴（98年度偵字第4387號
），本院判決如下：
    主  文
乙○○幫助犯詐欺取財罪，處有期徒刑肆月，如易科罰金，以新
臺幣壹仟元折算壹日。
    犯罪事實
一、乙○○可預見將自己所有之金融卡提供他人時，將可能遭不
    法份子利用，而有幫助他人為財產犯罪之虞，竟不違背其本
    意，基於幫助詐欺取財之不確定犯意，於民國98年7月11日
    前某日，在某不詳處所將其所申辦第一商業銀行羅東分行、
    帳號00000000000號帳戶（下稱本案帳戶）之金融卡及密碼
    交付予某姓名、年籍均不詳之人。嗣該某年籍、不詳之人所
    屬詐騙集團取得上開帳戶金融卡及密碼後，即基於詐欺之犯
    意，以附表「詐騙方法」欄所示之方法，分別對丙○○、丁○○及甲○○實施詐騙，致丙○○、丁○○及甲○○陷於錯
    誤，均於98年7月11日，分別以其金融卡將附表所示「匯款
    金額」欄之金額，匯入本案帳戶內，該詐騙集團成員立即將
    款項提領一空。
二、案經法務部調查局高雄市調查處移送臺灣高雄地方法院檢察
    署檢察官呈請臺灣高等法院檢察署檢察長令轉臺灣宜蘭地方
    法院檢察署檢察官偵查起訴。
    理  由
一、本件被告之供述及被告以外之人於審判外之陳述暨相關筆錄
    、書證（以下所引據者），檢察官、被告均未於本案言詞辯
    論終結前聲明異議。本院審酌該等陳述、筆錄、書證作成時
    之情況，亦無何等違背刑事訴訟程序或顯不可信之情形，倘
    以之作為本案認定犯罪事實之基礎，尚屬適當，爰依刑事訴
    訟法第159條第1項、第159條之5等規定，認均具有證據能力
    ，合先敘明。
二、訊據被告乙○○固坦承有申辦第一商業銀行羅東分行、帳號
    00000000000號之帳戶之事實，惟矢口否認有幫助詐欺取財
    犯行，辯稱：其金融卡於98年7月6日或7日時，因要應徵「
    全美旅行社」司機，曾將本案帳戶之金融卡連同駕照影本交
    付予該旅行社之人，該人於同年月11日將上開資料放在信封
    內返還，其將之放在機車前座置物籃內，之後其前往金門一
    個多月，不知金融卡如何遺失。另上述金融卡之密碼是以鉛
    筆寫在金融卡背面，其未將上開帳號交付詐騙集團之人云云
    。經查：
（一）被害人丙○○、丁○○、甲○○接獲詐騙電話，因而遭騙
      前往匯款至本案帳戶之事實，業據被害人丙○○、丁○○
      、甲○○於法務部調查局高雄市調查處（下稱市調處）詢
      問及偵查中指述甚詳，並有本案帳戶之交易明細表（詳98
      年度偵字第30026號卷第23頁）及照片5張（詳同上卷第25
      、27、29頁）存卷可參。
（二）被告於偵查中自陳帳戶內僅餘20餘元等語（詳98年度偵字
      第4387號卷第5頁），此與社會上常見提供帳戶供詐欺集
      團使用者均將自己帳戶內金錢先行提領殆盡後始交付他人
      使用等情相符。又其於偵、審理中均供稱：密碼係寫在金
      融卡背面云云（詳同上卷第5頁、本院卷第31頁）。然依
      常情而論，稍有社會歷練、經驗之人，均知金融卡應與其
      存摺、印鑑章、密碼分別保存，或者將密碼牢記心中而不
      在任何物體上標示或載明密碼，以免徒增帳戶款項遭人持
      金融卡併同輕易得知之密碼盜領款項。被告自承高中肄業
      ，從事過拖吊場、通訊行之工程人員、水果行、棲蘭山莊
      之房務主任等工作（詳本院卷第31、38頁），非無社會經
      驗之成年人，顯無可能連個人帳戶之密碼也無法管理，是
      其所稱將金融卡密碼寫在金融卡背面等情，實與常理有悖
      。
（三）被告於審理中辯稱：於98年7月6日或7日，其曾至羅東火
      車站前之公正路上，應徵「全美旅行社」司機，該旅行社
      人員（年約20餘歲之男子）告訴其工作內容為負責接待散
      客，薪資是當日結算，客人會將費用匯至其帳戶內，其金
      融卡則須交予旅行社老闆，老闆就可以持該金融卡去提款
      ，扣除旅行社應得的部分，其餘則為薪水。該旅行社人員
      表示應徵工作須先核對駕照、提款帳號等資料，其即將上
      開資料影印後連同金融卡交給該人員。翌日（即7日或8日
      ），該男子在同一地點將上開物品返還，惟其未查看是否
      有金融卡或其他影印資料。其拿到信封袋後，即隨手將之
      放在機車的前座置物籃內云云（詳本院卷第36、37頁）。
      惟查：
   1、按如係應徵司機工作，且係旅行社，則當不會在羅東火車
      站前公正路之馬路上為應徵。更未聽聞合法之工作，會要
      求應徵者提出金融卡及密碼之事。
   2、且羅東火車站前即有一家合作金庫銀行，「全美旅行社」
      如欲測試被告之金融卡，被告大可請求在該銀行測試即可
      ，何須交付陌生人？
   3、如被告所述：客人會將費用匯入被告之帳戶，再由旅行社
      老闆提領等情為真，則該老闆就須保管全體員工之金融卡
      ，並記住密碼，更要確保員工不會突然去掛失，以免費用
      全數遭員工領去，是旅行社老闆當不會以此方式給付員工
      薪水。
   4、旅行社人員將資料及金融卡歸還被告後，被告竟輕率的將
      含有個人資料之文件及金融卡之遺忘在機車前座置物籃內
      ，亦與常情有違，蓋於停車熄火拔鑰匙時，應可查覺。從
      而，被告所述應徵工作之事，難以採信。
（四）被告於偵查中供稱：金融卡係於98年7月11日下午，在羅
      東夜市附近遺失等語（詳98年度偵字第4387號卷第4頁）
      。另其於審理中則供稱：98年8月底在金門時，宜蘭三星
      大隱派出所的員警有拿公文至其住處，經家人通知後，其
      方知金融卡遭盜用。其於98年8月底、於9月初回台，但未
      去辦理金融卡遺失事宜等語（詳本院卷第39頁）。苟被告
      係遲至接獲警員通知時始知悉該帳戶之金融卡遺失者，則
      其如何得知該帳戶之金融卡係於98年7月11日下午，在羅
      東夜市附近遺失？此亦與常情有悖，是其所述應有所隱瞞
      。
（五）再查，詐欺集團對該帳戶之使用既有恃無恐，必係已確保
      帳戶之來源無虞，否則帳戶所有人如因遺失帳戶而申辦遺
      失，該詐欺集團費盡心思之詐騙所得豈非付諸流水，以詐
      欺集團之狡詐當不可能為此至愚之事，是顯見該詐欺集團
      成員使用上開帳戶之金融卡及密碼確係經被告同意。
（六）況查，近年來詐欺案件頻傳，新聞媒體對於詐欺取財犯罪
      利用他人帳戶（俗稱人頭戶）以為取得詐欺款項之方法，
      且事後提領一空，致難以追查等情亦多有傳播，此已為臺
      灣社會經驗常見之情形，被告自陳有看電視及新聞（詳本
      院卷第38頁），亦應知此訊息。而以前述被告之學經歷，
      並非無社會經驗，則被告於提供上開帳戶之金融卡及密碼
      與他人使用前，應足以預見該他人有將其所提供之帳戶用
      於取得詐欺犯罪之工具。此外，復有第一商業銀行羅東分
      行98年7月22日一羅東字第00168號函附之開戶資料在卷可
      佐。綜上，被告所辯均不足採信，本案事證明確，其犯行
      應堪認定。
三、被告將本案帳戶之金融卡提供他人使用，幫助詐騙集團成員
    實施詐欺取財犯行，核其所為，係犯刑法第339條第1項詐欺
    取財罪之幫助犯，又被告幫助他人犯罪，為幫助犯，應依刑
    法第30條第2項減輕其刑。被告以一提供帳戶之幫助行為同
    時幫助詐騙集團成員多次為詐欺取財犯行，係以一行為觸犯
    數罪名，為想像競合犯，應從一重處斷。爰審酌被告將帳戶
    交予詐騙集團成員使用，非但增加被害人尋求救濟及治安機
    關查緝犯罪之困難，亦使犯罪集團得以順利掩飾其犯罪所得
    之財物，危害被害人財產安全及社會治安，依其犯罪之動機
    、目的、手段、犯罪所生之損害，及犯罪後之態度等一切情
    狀，量處被告如主文所示之刑，並諭知易科罰金之折算標準
    ，以示懲儆。
據上論斷，應依刑事訴訟法第299條第1項前段，刑法第339條第
1項、第30條、第55條、第41條第1項前段，刑法施行法第1條之1
第1項、第2項前段，判決如主文。
本案經檢察官陳嘉瑜到庭執行職務。
中    華    民    國    99    年    2     月    23    日
               刑事第二庭  審判長法  官  林惠玲
                                 法  官  蘇錦秀
                                 法  官  張育彰
以上正本證明與原本無異
如不服本判決應於收受本判決後10日內向本院提出上訴書狀，並
應敘述具體理由。若未敘述理由者，應於上訴期間屆滿後20日內
向本院補提理由書狀(均須按他造當事人之人數附繕本)。
                                 書記官  陳靜宜
中    華    民    國    99    年    2     月    23    日
附錄本案論罪科刑法條全文
刑法第339條第1項 （普通詐欺罪）
意圖為自己或第三人不法之所有，以詐術使人將本人或第三人之
物交付者，處5年以下有期徒刑、拘役或科或併科1千元以下罰金
。
附表：
 ┌──┬────┬──────┬───────┬───┐
 │編號│匯款時間│匯款金額（新│詐騙方法      │被害人│
 │    │        │臺幣）      │              │      │
 ├──┼────┼──────┼───────┼───┤
 │ 1  │98年7月 │4,998元     │詐欺集團成員在│丙○○│
 │    │11日    │            │網路SKYPE以綽 │      │
 │    │        │            │號「妮妮」名義│      │
 │    │        │            │，向丙○○表示│      │
 │    │        │            │可以援交，迨蔡│      │
 │    │        │            │坤享同意並到達│      │
 │    │        │            │約定地點後，該│      │
 │    │        │            │人並未出現，反│      │
 │    │        │            │而以電話聯絡蔡│      │
 │    │        │            │坤享，佯稱為確│      │
 │    │        │            │認身分，須先匯│      │
 │    │        │            │款本案帳號，蔡│      │
 │    │        │            │坤享以即其玉山│      │
 │    │        │            │銀行之帳戶欲為│      │
 │    │        │            │匯款，但該帳戶│      │
 │    │        │            │存款不足，而未│      │
 │    │        │            │成功。惟該詐騙│      │
 │    │        │            │集團仍不死心，│      │
 │    │        │            │改由另一男子以│      │
 │    │        │            │電話聯絡丙○○│      │
 │    │        │            │，向丙○○稱已│      │
 │    │        │            │知其身分證號碼│      │
 │    │        │            │，並佯稱須匯款│      │
 │    │        │            │，丙○○即陷於│      │
 │    │        │            │錯誤，而以其華│      │
 │    │        │            │南銀行之帳戶依│      │
 │    │        │            │指示匯款。    │      │
 ├──┼────┼──────┼───────┼───┤
 │ 二 │同上    │711元       │詐欺集團成員自│丁○○│
 │    │        ├──────┤綽號「小如」，│      │
 │    │        │28,534元    │以電話00000000│      │
 │    │        │            │號聯絡丁○○，│      │
 │    │        │            │向丁○○表示可│      │
 │    │        │            │以援交，迨盧宣│      │
 │    │        │            │榮同意並到達約│      │
 │    │        │            │定地點後，該人│      │
 │    │        │            │並未出現，反而│      │
 │    │        │            │由另一名女子以│      │
 │    │        │            │電話聯絡丁○○│      │
 │    │        │            │，佯稱為確認身│      │
 │    │        │            │分，須先匯款本│      │
 │    │        │            │案帳號，丁○○│      │
 │    │        │            │原欲作罷，惟換│      │
 │    │        │            │由另一男子接聽│      │
 │    │        │            │命丁○○照辦，│      │
 │    │        │            │致丁○○陷於錯│      │
 │    │        │            │誤，依指示以其│      │
 │    │        │            │彰化銀行北斗分│      │
 │    │        │            │行之帳戶，接續│      │
 │    │        │            │按下左列款項存│      │
 │    │        │            │入本案帳戶內。│      │
 ├──┼────┼──────┼───────┼───┤
 │ 三 │同上    │29,876元    │詐欺集團成員之│甲○○│
 │    │        │            │某女子在網路SK│      │
 │    │        │            │YPE，向甲○○ │      │
 │    │        │            │表示可以援交，│      │
 │    │        │            │迨甲○○同意並│      │
 │    │        │            │到達約定地點後│      │
 │    │        │            │，該人並未出現│      │
 │    │        │            │，反而以電話聯│      │
 │    │        │            │絡甲○○，佯稱│      │
 │    │        │            │為確認身分，須│      │
 │    │        │            │先匯款本案帳號│      │
 │    │        │            │，甲○○即陷於│      │
 │    │        │            │錯誤，以其華南│      │
 │    │        │            │銀行岡山分行之│      │
 │    │        │            │帳戶匯款左列金│      │
 │    │        │            │額至本案帳戶，│      │
 │    │        │            │嗣發覺有疑，始│      │
 │    │        │            │知受騙。      │      │
 └──┴────┴──────┴───────┴───┘

司法院資訊處製作；財團法人民間司法改革基金會備份。
